---
title: "analise superstore"
author: "Eduardo Lisboa"
date: "2025-04-23"
output: html_document
---

```{r setup, include=FALSE}
knitr::opts_chunk$set(echo = TRUE)
```

##Análise dos dados do dataset SuperStore

O dataset a ser analisado contém informações sobre vendas da empresa SuperStore

Atribuindo o dataset à um dataframe

```{r, echo=FALSE}
  install.packages("tidyverse")
  install.packages("ggplot2")
```


```{r}
  library(tidyverse)
  library(ggplot2)
  sales <- read.csv("train.csv")
```

Visualizado um pouco dos dados e as caracteristicas das tabelas
```{r}
  head(sales)
  str(sales)
```
Identificando dados com valores NA ou Nulos
```{r}
  colSums(is.na(sales))
```
Passando os dados que estão sem o código postal para um dataframe caso necessidade de realizar mais consultas e verificando se há duplicatas
```{r}
  sales_exc <- sales[is.na(sales$Postal.Code), ]
  sales_clean <- sales[!is.na(sales$Postal.Code), ]
  sum(duplicated(sales_clean))
```
Verificando se há erros de classificação de dados com poucos tipos
```{r}
  table(sales_clean$Ship.Mode)
  table(sales_clean$Segment)
  table(sales_clean$Category)
  table(sales_clean$Region)
```

Convertendo o formato das datas para melhor maneabilidade das informações e criando uma nova coluna com o ano e mês separado 
```{r}
  sales_clean_v2 <- sales_clean
  sales_clean_v2$Order.Date <- as.Date(sales_clean_v2$Order.Date, format = "%d/%m/%Y")
  sales_clean_v2$Ship.Date <- as.Date(sales_clean_v2$Ship.Date, format = "%d/%m/%Y")
  sales_clean_v2 <- sales_clean_v2 %>%
    mutate(order_year = year(Order.Date)) %>%
    mutate(order_month = month(Order.Date))
```
Limpeza e organização dos dados já feita

Inicio da Análise Exploratória

Vamos verificar as vendas por ano
```{r}
  sales_by_year <- sales_clean_v2 %>%
    group_by(order_year) %>%
    summarise(total_sales = sum(Sales, na.rm = "TRUE"))
  head(sales_by_year)
```

```{r}
  ggplot(sales_by_year, aes(x = order_year, y = total_sales)) +
    geom_bar(stat = "identity", fill = "blue") +
    scale_y_continuous(labels = scales::comma) +
    labs(title = "Total de Vendas por ano", x = "Ano", y = "Total de Vendas")
```
Podemos observar que estamos com 2 anos seguidos de crescimento, que ultrapassaram o total de vendas de 2015 e 2016

Vamos agora verificar o histórioco mensal de nossos 4 anos

iniciando em 2015 até 2018
```{r}
  sales_month_geral <- sales_clean_v2 %>%
  mutate(month_name = factor(month(order_month, label = TRUE, abbr = FALSE))) %>% 
  group_by(month_name) %>%
  summarise(total_sales_month = sum(Sales, na.rm = TRUE))
  head(sales_month_geral)
```

```{r}
  ggplot(sales_month_geral, aes(x = month_name, y = total_sales_month, group = 1))+
    geom_line(color = "blue", linewidth = 1) +
    geom_point(color = "red", size = 3) +
    scale_y_continuous(labels = scales::comma) +
    labs(title = "Vendas por meses, todos os anos", x = "Mês", y = "Total de Vendas")
```
Observamos que as menores vendas foram nos meses de janeiro e fevereiro, com a estabilidade das vendas até agosto, tendo um grande crescimento a partir de setembro seguido de uma queda em outubro e o pico das vendas em novembro, sendo os melhores meses, novembro e dezembro



Agora vamos verificar por regiao, as vendas totais que registramos

```{r}
  sales_by_region <- sales_clean_v2 %>%
  group_by(Region) %>%
  summarise(total_sales = n()) %>%
  arrange(desc(total_sales))
  head(sales_by_region)
```

```{r}
  ggplot(sales_by_region, aes(x = "", y = total_sales, fill = Region)) + 
  geom_bar(stat = "identity", width = 1) +
  coord_polar("y", start = 0) +
  theme_void() + 
  labs(title = "Total de vendas por região", x = "Região", y = "Total de vendas")
```
Arrecadação total
```{r}
  value_by_region <- sales_clean_v2 %>%
  group_by(Region) %>%
  summarise(total_sales = sum(Sales, na.rm = FALSE)) %>%
  arrange(desc(total_sales))
  head(value_by_region)
```

```{r}
  ggplot(value_by_region, aes(x = Region, y = total_sales)) +
  geom_bar(stat="identity", fill = "red") +
  scale_y_continuous(labels = scales::comma) +
  labs(title = "Arrecadação total por região", x = "Região", y = "Total arrecadado")
```

Verificamos que a região West tem maior quantidade de vendas e consequentemente maior valor arrecadado

###Resumo da Analise
O que pode ser percebido:

1° - Foi realizada a analise dos ultimos quatro anos dos dados de venda, sendo informado que o ano de 2018 teve a maior arrecadação, assim como descrito no gráfico

2° - Foi percebido que entre as regiões que foram registradas as vendas, a região West foi a que mais vendeu e mais arrecadou entre as outras regiões

3° Sazonalidade das vendas, os meses de janeiro e fevereiro obtiveram os piores números, com um pequeno aumento para março e estabilidade até agosto, já para o mês de setembro temos um aumento de 2x nas vendas, seguido de uma queda em outubro e o registro das maiores vendas para novembro, com uma pequena queda em dezembro, sendo assim o melhores meses são novembro, dezembro e setembro

4° - Com os dados coletados não temos informações sufucientes para calcular o lucro/prejuizo por produto

5° - Não temos informções de descontos para podermos comparar com as vendas e extrair se há aumento ou diminuição dos lucros com descontos

Recomendações

1 - Por ter sido verificado a sazonalidade das vendas, há a possibilidade de a equipe de marketing avaliar novas abordagens para aumentar o numero de vendas nos meses que já há maior demanda, passando por uma possível remanejamento do orçamento de marketing dos meses com pouca demanda para meses com maior potencial.

2 - Pelo histórico dos ultimos 2 anos verificamos que ouve aumento sutil nas vendas o que pode nos indicar que para o ano de 2019 pode haver o aumento contínuo

3 - Com os dados, apesar de não ter sido o foco desta análise, será possível a avaliação das categorias e itens mais vendidos em cada região, podendo desta forma dar inicio à um remanejamento logistico, de modo à diminuir custos de logistica, tendo como benefício também a diminuição dos prazos de entrega para o cliente
